臺灣高等法院民事判決
111年度上易字第1082號
上  訴  人  蕭景方  

被 上訴 人  蘇錦秀
上列當事人間請求侵權行為損害賠償事件，上訴人對於中華民國
111年4月14日臺灣士林地方法院111年度訴字第474號第一審判決
提起上訴，本院不經言詞辯論，判決如下：
    主  文
上訴駁回。
第二審訴訟費用由上訴人負擔。
    事實及理由
一、按原告之訴，依其所訴之事實，在法律上顯無理由者，法院
    得不經言詞辯論，逕以判決駁回之，民事訴訟法第249條第2
     項第2款定有明文。上開規定依同法第463條規定，於第二
    審程序準用之。所謂在法律上顯無理由者，係指依原告於訴
    狀內記載之事實觀之，在法律上顯然不能獲得勝訴之判決者
    而言，亦即原告之訴不符一貫性審查要件（110年1月20日修
    正第249條第2項立法理由第二點參照）。所謂一貫性審查，
    係指法院就原告起訴所表明之應受判決事項之聲明（訴之聲
    明）及訴訟標的法律關係均予特定後，應以其依同法第266
    條第1項第1款規定所主張之「請求所依據之事實及理由」為
    據，審查其訴訟上之請求是否具備一貫性。即法院於行證據
    調查前，先暫認原告主張之事實係真實，輔以其主張之訴訟
    標的法律關係，依實體法予以法律要件評價，倘其所主張之
    事實足以導出其權利主張，始具備事實主張之一貫性；繼而
    再依實體法予以法律效果評價，倘足以導出其訴之聲明，始
    具備權利主張之一貫性（最高法院108年度台上字第2246號
    判決要旨參照）。
二、上訴人起訴主張：被上訴人為原法院110年度簡字第3號伊與
    宏盛新世界社區管理委員會間損害賠償等事件（下稱系爭事
    件）之承審法官，被上訴人先裁定駁回伊聲請不准閱覽或限
    制閱覽卷內新北市政府檢送民眾檢舉陳情資料，復不顧伊多
    次反對，故意以法官職權訊問、當庭口述並記載筆錄等方式
    ，洩漏伊曾向新北市政府檢舉對造社區違法情事之證據資料
    ，被上訴人違反個人資料保護法第16條、第19條、第20條規
    定，侵害伊隱私權等情，爰依民法第184條第1項、第2項、
    第186條第1項規定，請求被上訴人賠償伊新臺幣（下同）51
    萬元，及自起訴狀繕本送達翌日起至清償日止，按週年利率
    5%計算之利息等語。原判決依民事訴訟法第249條第2項規定
    ，不經言詞辯論，逕為駁回上訴人之訴。上訴人聲明不服提
    起上訴，並上訴聲明：原裁判廢棄。
三、本件不經言詞辯論，被上訴人無聲明及陳述。
四、經查：
　㈠按民法第186條就公務員執行職務之侵權責任，已有特別規定
    ，要無適用同法第184條關於一般侵權行為規定之餘地（最
    高法院98年度台上字第751號判決意旨參照）。次按公務員
    因故意違背對於第三人應執行之職務，致第三人受損害者，
    負賠償責任。其因過失者，以被害人不能依他項方法受賠償
    時為限，負其責任。前項情形，如被害人得依法律上之救濟
    方法，除去其損害，而因故意或過失不為之者，公務員不負
    賠償責任，民法第186條固有明文。惟按有審判或追訴職務
    之公務員，因執行職務侵害人民自由或權利，就其參與審判
    或追訴案件犯職務上之罪，經判決有罪確定者，適用國家賠
    償法規定，國家賠償法第13條亦有明文。且該法第13條係針
    對審判及追訴職務之特性，而規定有審判或追訴職務之公務
    員僅於犯職務上之罪經判決有罪確定者，始負國家賠償責任
    ，此係維護審判獨立及追訴不受外界干擾所必要。則當事人
    倘主張有審判或追訴職務之公務員因執行職務故意侵害人民
    自由或權利，縱不循國家賠償程序請求賠償，而依民法規定
    對於公務員個人主張侵權行為損害賠償責任，基於同一理由
    ，自應就該公務員之損害賠償責任與國家賠償責任立於同一
    標準，即以該具審判或追訴職務之公務員犯職務上之罪經有
    罪判決確定，始得對其請求損害賠償（最高法院103年度台
    上字第1796號裁定、107年度台上字第1129號裁定要旨參照
    ）。
　㈡上訴人主張被上訴人為系爭事件之承審法官，則依上開說明
    ，本件除無民法第184條第1項、第2項規定適用之餘地外，
    亦須以被上訴人因執行職務侵害人民自由或權利，且就其參
    與審判之案件犯職務上之罪，經判決有罪確定，始負損害賠
    償責任。然查，被上訴人並未因參與系爭事件之審判及上開
    訴訟指揮行為而犯職務上之罪，並經判決有罪確定，則依上
    訴人主張之事實及訴訟標的法律關係，其請求之法律構成要
    件即已不備，在法律上顯然不能獲得勝訴之判決，不符一貫
    性審查要件，則依上訴人主張之事實所提起本件訴訟，在法
    律上顯無理由，且無從命其補正，應予駁回。
　㈢又上訴人以系爭事件開庭情形聲請調取該案歷次開庭錄音資
    料，核與被上訴人是否犯職務上之罪經判決有罪確定一事無
    涉，爰無調查必要。至上訴人以臺灣臺北地方法院110年度
    訴字第3409號之當事人對承審法官提起損害賠償之訴，有進
    行言詞辯論程序，聲請調卷供本件參考云云，惟民事訴訟法
    第249條第2項既規定法院「得」不經言詞辯論程序，可見是
    否命行言詞辯論而後判決，當屬法官法定裁量職權，本件並
    不受另案法官訴訟指揮之拘束，且該案情節與本件法律構成
    要件之欠缺顯無關聯，亦無調查必要，附此敘明。
五、綜上所述，上訴人依民法第184條第1項、第2項、第186條第
    1項規定，請求被上訴人賠償51萬元本息，在法律上顯無理
    由，不應准許。原審依民事訴訟法第249條第2項規定，以上
    訴人之訴顯無理由，不經言詞辯論，逕為判決駁回其訴，於
    法並無不合。上訴論旨指摘原判決不當，求予廢棄，為顯無
    理由，爰不經言詞辯論，逕以判決駁回其上訴。
六、據上論結，本件上訴為顯無理由。依民事訴訟法第449條第1
    項、第463條、第249條第2項第2款、第78條，判決如主文。
中　　華　　民　　國　　111 　年　　11　　月　　29　　日
                  民事第四庭    
                      審判長法  官  傅中樂
                            法  官  汪曉君
                            法  官  廖慧如

正本係照原本作成。
不得上訴。
中　　華　　民　　國　　111 　年　　11　　月　　29　　日

　　　　　　　　　　　　　　書記官  呂  筑